臺灣高雄地方法院刑事判決　　　　　　　　　　　　九十一年度訴字第一三六五號
　　公　訴　人　臺灣高雄地方法院檢察署檢察官
　　被　　　告　甲○○
右列被告因妨害兵役案件，經檢察官提起聲請簡易判決處刑（九十一年度偵字第二六
二三號），本院鳳山簡易庭認不宜以簡易判決處刑，簽移本院改依通常程序審判，本
院判決如左：
    主  文
甲○○無罪。
    理  由
一、公訴意旨略以：被告甲○○係後備軍人，應於九十年十二月二十四日依規定至海
    軍鑑令部報到參加臨時召集五日，上開通知經甲○○之父陳金章於九十年十二月
    十五日簽收召集令後於十七日告知甲○○甲○○竟無故逾召集期限二日以上，未
    依規定報告。因認被告涉有違反妨害兵役治罪條例第六條第五款「應受召集，無
    故逾入營期限二日」罪嫌。
二、按犯罪事實，應依證據認定之，無證據不得推定其犯罪事實，又不能證明被告犯
    罪者，應諭知無罪之判決，刑事訴訟法第一百五十四條、第三百零一條第一項分
    別定有明文。又妨害兵役治罪條例第六條第五款之避免臨時召集罪，係以意圖避
    免臨時召集，而應受召集，無故逾入營期限二日為構成要件，是應受徵集者，須
    主觀上有避免常備兵現役徵集之意圖，且「無故」不依規定向指定之部隊辦理報
    到入營者，始足當之。苟應受召集者，於指定報到之時間，確有相當之事由，致
    未依規定報到入營，尚難遽論妨害兵役治罪條例第六條第五款之罪責。
三、公訴意旨認被告涉有妨害兵役罪嫌，無非係以：被告於九十年十二月十七日得知
    臨時召集令，明知應於九十年十二月二十四日至高雄左營海軍艦隊司令部報到，
    詎被告未依法辦理緩召程序，而無故不依規定於指定之時間報到入營，此有召集
    令受領回執一紙附卷；及被告所提燒傷潰爛之診斷證明書中，被告於九十年十二
    月十九日出院，醫師囑言建議出院後以門診追蹤複查，而出院後距離本案入營之
    日尚有六日，是可見被告辯解所患之燒傷潰爛，經治療後既然以門診追蹤複查即
    可，該燒傷尚非達於得逾期入營之正當理由。參以其父陳金章於警訊中證稱：甲
    ○○是從十二月九日離家出去玩，有打行動電話與我聯絡。是顯見甲○○並未於
    受傷出院後在家修養，又被告目前並未居住戶籍地、行方不明，資為論據。然訊
    據被告固坦承未依臨時集令入營召集之事實，惟堅決否認有逃避臨時召集之故意
    ，辯稱：伊因為腳燙傷，不能走路，所以無法在九十年十二月二十四日至海軍艦
    隊司令部報到，並不是故意不去點召，當天伊有請朋友打電話去部隊，後來伊在
    十二月二十六日有請朋友載伊到部隊去報到，連長叫伊回去等候通知，高雄縣團
    管部有請鳳山分局的鍾月惠小姐向伊要診斷證明，伊也有提出等語。
四、經查：
    （一）依本院向國軍高雄總醫院調取之被告甲○○就診病歷紀錄：甲○○於九十
          年十二月十五日下午，因左小腿及右腳踝二度燙傷，至國軍高雄總醫院急
          診並住院治療，而其於同年月十八日仍雙下肢紅腫、包紮彈性繃帶、雙腳
          須須高，於同年月十九日疼痛改善，醫生給予上藥、包紮彈性繃帶，經醫
          生同意出院等情觀之，顯然被告於同年月十九日出院時，其左小腿及右腳
          踝之燙傷並未痊癒，其辯稱：出院後雙腳仍不能走動等語，尚屬無訛。而
          證人即被告甲○○之父陳金章雖於警訊時證稱：甲○○是從十二月九日離
          家出去玩，有打行動電話與伊聯絡等語。然被告離家出去玩既在住院之前
          ，且其出院後雙腳仍無法走動，則檢察官以陳金章前開所述，並認被告之
          傷勢以門診追蹤複查即可，推論被告出院後未在家修養，尚嫌速斷。
    （二）證人鍾月惠於本院審理中亦到庭證稱：被告在九十年十二月二十四日之後
          ，有來警察局說他腳受傷的情形，但是沒有拿診斷證明正本來，說是欠醫
          院錢，沒有辦法拿出正本；本來如果有正當情形，伊們呈報上去後，團管
          部會核准暫緩此次回役召集，但須在團管部通知警局做筆錄前，而被告在
          此之前拿只拿其診斷證明書影本來等語，足見被告逾期入營後，亦試圖辦
          理暫緩回役，並非行方不明。其辯稱無逃避臨時召集之意圖，尚可採信。
   （三）綜上所述，被告所辯，尚可採信，其既無逃避臨時召集之意圖，復因腳部
         燒傷潰爛無法走動，有相當之事由，致未依規定報到入營，揆諸前項之說
         明，尚難遽令被告負妨害兵役治罪條例第六條第五款之罪責。此外，復查
         無任何積極證據足資證明被告有妨害兵役之犯行，本件係不能證明被告犯
         罪，應為被告無罪之諭知。
據上論斷，應依刑事訴訟法第四百五十二條、第三百零一條第一項，判決如主文。
中      華      民      國    九十一    年      九      月     十九     日
                                  臺灣高雄地方法院刑事庭
                                      法  官  郭  佳  瑛
右正本證明與原本無異。
如不服本判決，應於判決送達後十日內，向本院提出上訴狀。
                                      書記官  林  仕  興
中      華      民      國    九十一    年      九      月     十九     日
